臺灣臺北地方法院民事判決 　　　　　　　93年度訴字第864號
　　原　　告　乙○○
　　被　　告　甲○○
當事人間因過失傷害原告提起附帶民事訴訟，請求侵權行為損害
賠償事件，經本院刑事庭裁定移送民事庭，本院於93年12月22
日言詞辯論終結，判決如下：
    主  文
被告應給付原告新台幣玖萬貳仟柒佰拾捌元，及自民國九十二
年十二月二十四日起至清償日止按年息百分之五計算之利息。
原告其餘之訴駁回。
訴訟費用由被告負擔十分之一；餘由原告負擔。
本判決第一項得假執行，被告如於假執行實施前，以新台幣玖萬
貳仟柒佰拾捌元預供擔保，得免為假執行。
原告其餘假執行之聲請駁回。
    事實及理由
一、原告起訴主張略以；被告於民國91年7 月8 日上午8 時10分
    許，駕駛車號P9-1995 號自用小客車，沿臺北市○○區○○
    路北往南第1 車道行駛，行經臺北市○○路、松勤路無號誌
    交岔路口時，疏未注意車前狀況，適原告騎乘車號FRZ-1299
    號重型機車，沿臺北市○○路東往西行駛，亦疏未注意松勤
    路支線道應讓松仁路幹線道先行，兩車因而在該路口內發生
    碰撞，致原告人車倒地，受有右側股骨骨折及臉部、下頷及
    雙手多處擦傷之傷害（刑事部分業經臺灣高等法院92年度交
    上易字第599 號判處有期徒刑2 月確定）。原告因被告侵權
    行為受有如下之損害：（一）醫療費用新台幣（下同）11萬
    428 元，其中西醫部分7 萬5028元，被告已支付5 萬6763元
    ，尚有1 萬8265元未付；中醫部分3 萬5400元。合計5 萬36
    65元。（二）復健器材2000元。（三）看護費用：每日2000
    元，25日共5 萬元。（四）交通費往返醫院支出8330元；往
    返中醫診所支出1 萬1440元；往返學校支出5 萬400 元，合
    計7 萬170 元。（五）機車修理費用9430元。（六）工作損
    失每月4 萬8266元，5 個月合計24萬1333元。（七）精神慰
    撫金30萬元。總計72萬6598元。並提出刑事判決、診斷證明
    書、所得稅扣繳憑單、醫療費用收據、收據、估價單、存證
    信函、休學證明書、公司登記資料、課表、修業課程表、畢
    業證書、學歷證明、機車行車執照、復健器材單據等件為證
    。為此聲明被告應給付原告72萬6598元及自起訴狀繕本送達
    翌日起至清償日止，按年息5%計算之利息並願供擔保請准宣
    告假執行。
二、被告則以車禍係因原告支道車未讓幹道車先行，且當時松仁
    路南向北遇紅燈，車流量大，車道上塞滿車、視距並非良好
    、被告看到原告機車自車陣中穿出立刻踩煞車、地上無煞車
    痕，兩車之車損均非嚴重等情況判斷，被告車輛確已減速進
    行，並作隨時停車之準備，被告對於此不可知之對方違規行
    為並無預防之義務，而不負責任，被告至多僅有道義責任。
    對於原告請求損害賠償抗辯如下：（一）醫療費用同意支付
    西醫部分1 萬8265元。（二）復健器材：原告已申請保險理
    賠，不同意給付。（三）交通費同意支付往返醫院2880元。
    （四）機車修理費用同意支付943 元。（五）工作損失同意
    支付3 個月14萬4800元。（六）精神慰撫金3 萬元。為此聲
    明原告之訴駁回，如受不利判決願供擔保請准免為假執行。
三、經查：依據本件刑事案件卷證資料所示：（一）依現場照片
    及道路交通事故調查報告表所示，肇事地點為四方直路、未
    ，視野開闊、良好。如兩造分別於進入路口前確實注意左、
    右有無來車，應無不能查知對方車輛已駛近路口之動態。而
    兩造於交通事故談話紀錄表均稱：進入路口前並未發現對方
    來車，俟發現兩車接近時，兩車相距約2 至3 公尺等情，足
    證兩造於進入路口前，均未確實注意車前狀況。（二）依車
    損照片可知被告之自用小客車係車頭有撞痕、車前保險桿撞
    落，而原告機車則係右側車身後方有撞痕，對照道路交通事
    故調查報告表觀之，顯然原告機車業已行經被告所駕車道，
    被告車頭才會碰撞機車右後側，可見係被告向前撞及原告之
    機車。（三）又依道路交通事故調查報告表所載，原告機車
    於事發後遺留現場之刮地痕起始點，與其自松勤路行向垂直
    距離約10公尺，而與被告自松仁路衝向垂直距離約4 公尺，
    足見原告機車在路口內之行進距離較被告汽車在路口內行進
    距離長。而兩車車速均在2 、30公里之間，被告卻因反應不
    及而肇事，顯疏未注意車前狀況。（四）按汽車行駛時，駕
    駛人應注意車前狀況，並隨時採取必要之安全措施；行經無
    號誌之交岔路口，應減速慢行，作隨時停車之準備。又汽車
    行駛至無號誌之交岔路口，支線道車應暫停讓幹線道車先行
    ，道路交通安全規則第94條第3 項、第93條第1 項第3 款、
    第102 條第1 項第2 款前段分別定有明文。依道路交通事故
    調查報告表所載，事發當時雖天雨、但日間有自然光線、路
    面無缺陷、無障礙物、視距良好，並無不能注意之情事，而
    原告行駛之松勤路東向西近本件肇事路口前設有停車再開標
    誌，顯示該道路為支線道，原告於行近肇事路口前未停讓行
    駛於幹道由被告所駕駛之自用小客車優先通行，對於本件事
    故之發生有過失。被告疏未注意車前狀況，一路行進，終而
    肇事，亦有過失。臺北市車輛行車事故鑑定委員會覆議結果
    認為：原告支道車未讓幹道車先行，被告自用小客車行駛疏
    忽。亦認定兩造均有過失，本院認為兩造過失責任比例為原
    告70% 、被告30% 。被告抗辯其無過失責任，應不足採信。
四、按因故意或過失，不法侵害他人之權利者，負損害賠償責任
    ；不法侵害他人之身體或健康者，對於被害人因此喪失或減
    少勞動能力或增加生活上之需要時，應負損害賠償責任；又
    不法侵害他人之身體、健康、名譽、自由、信用、隱私、貞
    操，或不法侵害其他人格法益而情節重大者，被害人雖非財
    產上之損害，亦得請求賠償相當之金額，民法第184 條第1
    項前段、第193 條第1 項、第195 條第1 項分別定有明文。
    被告過失不法侵害原告之身體，既如前述，自應對原告負損
    害賠償責任。茲就原告請求之金額，逐項審核如下：
（一）醫療費用：被告對於原告所支出西醫醫療費用7 萬5028元
      部分不爭執。有關中醫部分，依據卷附內湖中醫診所收據
      所載原告所領取藥物均為傷科藥，且看診時間均是原告因
      本件車禍受傷之後，是原告所支出醫療費用不論中醫或西
      醫均為醫療必要之費用。再依原告提出中醫收據（含內湖
      中醫診所、同安中醫診所、民昇藥局）合計2 萬6320元，
      惟其中診斷書費用500 元並非醫療必要費用應予扣除。綜
      上，醫療費用支出10萬848 元洵屬有據，逾此請求則無理
      由。
（二）復健器材費用：按強制汽車責任保險法第25條規定「本保
      險之給付項目如下：1 、傷害醫療給付。2 、殘廢給付。
      3 、死亡給付。前項給付之標準及金額，由財政部會同交
      通部視社會及經濟實際情況擬訂後，報請行政院核定之。
      」，再按強制汽車責任保險給付標準第2 條規定「受害人
      因汽車交通事故致身體傷害，保險人或財團法人汽車交通
      事故特別補償基金（下稱特別補償基金）就其必須且實際
      支出之相關醫療費用，為傷害醫療給付。但每人每一事故
      傷害醫療給付總額，以新台幣20萬元為限。前項所稱之相
      關醫療費用，係指下列各款費用：1 、急救費用：指救助
      搜索費、救護車費。2 、診療費用：指全民健康保險之給
      付及其部分負擔、病房費差額、掛號費、膳食費及義肢裝
      置費差額。受害人為全民健康保險法規定不得參加該保險
      者，屬於全民健健保險之給付項目，準用全民健康保險醫
      療費用支付標準。3 、接送費用：指轉診、出院及往返門
      診之合理交通費用。4 、看護費用：指特別護理費、看護
      費等，但以傷情嚴重並經主治醫生證明確有必要者為限。
      前項第2 款規定之病房費差額，每日以新台幣1200元為限
      ，膳食費每日以新台幣130 元為限；第4 款規定之看護費
      用，每日以新台幣1000為限，最高以30日為限。受害人接
      受全民健康保險提供之給付，由全民健康保險之保險人依
      全民健康保險法第82條規定，向強制汽車責任保險之保險
      人代位請求。」。再者：按保險制度，旨在保護被保險人
      ，非為減輕損害事故加害人之責任。保險給付請求權之發
      生，係以定有支付保險費之保險契約為基礎，與因侵權行
      為所生之損害賠償請求權，並非出於同一原因。後者之損
      害賠償請求權，殊不因受領前者之保險給付而喪失，兩者
      除有保險法第53條關於代位行使之關係外，並不生損益相
      抵問題。最高法院68年台上字第42號著有判例。查復健器
      材費用並非全民健康保險局代為支付費用，且本件所涉亦
      非屬財產保險，均無保險代位請求問題，被告抗辯保險公
      司已為給付，容有誤會。依原告提出單據上品名為腋拐杖
      ，金額600 元。參酌原告所受傷害為右側股骨骨折等，則
      該復健器材為生活上所必要，此部分600 元請求部分洵屬
      有據，逾此請求則無理由。
（三）看護費用：按被害人因受傷需人看護，而由親屬看護時，
      雖無現實看護費之支出，亦應認被害人受有相當看護費之
      損害而得向加害人請求賠償。最高法院92年台上字第1626
      號判決參照。依據臺北醫學大學附設醫院93年8 月16日校
      附醫歷字第1379號函稱原告住院期間需有人看護。有該函
      附卷可稽。原告住院期間為91年7 月8 日至7 月27日、93
      年4 月5 日至9 日計25日。每日2000元，共5 萬元，洵屬
      有據，被告抗辯不足採信。
（四）交通費：原告僅提出計程車收據3 張共510 元為證，其餘
      部分則未舉證以實其說，自難認為真正，惟被告同意支付
      2880元，則原告在此範圍內請求為有理由，逾此則屬無據
      。
（五）機車修理費用：按固定資產耐用年數表第2 類交通及運輸
      定資產折舊率表附註（四）採用定率遞減法者，其最後一
      年之折舊額，加歷年折舊累計額，其總和不得超過該資產
      成本原額之十分之九。查車號FRZ-1299號重型機車係82年
      4 月13日發照，早已逾上開3 年耐用年數，則被告同意支
      付943元尚屬合理，原告逾此請求則無理由。
（六）工作損失：依據上開臺北醫學大學附設醫院函稱原告股骨
      頸骨折，骨折癒合後約三至六個月才會骨癒合（正常狀況
      下發展），宜完全癒合後才能無拐杖走路。參酌原告年齡
      及其病歷所載認為其工作損失時間以4 個月為當。原告每
      月所得約為4 萬8266元，合計19萬3064元，原告此部分請
      求合屬有據，逾此請求則無理由。
（七）精神慰撫金：按慰藉金之賠償須以人格權遭遇侵害，使精
      神上受有痛苦為必要，其核給之標準固與財產上損害之計
      算不同，然非不可斟酌雙方身分資力與加害程度，及其他
      各種情形核定相當之數額。最高法院51年台上字第223 號
      判例參照。本院審酌原告因本件車禍受有右側股骨骨折及
      臉部、下頷及雙手多處擦傷之傷害、兩次住院、被迫休學
      、暫時無法工作、術後復健，致原告在學業、經濟、精神
      、身體上均受到莫大的傷害及痛苦，被告為大專畢業又係
      宏記珠寶有限公司負責人之經濟能力等情形，認為以15萬
      元為合理，逾此請求，則無理由。
（八）綜上，原告請求醫療費用10萬848 元、復健器材600 元、
      看護費用5 萬元、交通費用2880元、機車修理費用943 元
      、工作損失19萬3064元、精神慰撫金15萬元，合計49萬83
      35元，依據原、被告過失責任為7 比3 ，則原告可請求金
      額為14萬9501元，扣除被告已付醫療費用5 萬6763元，餘
      9萬2738元。
五、綜上所述，原告依侵權行為之法律關係，請求被告給付9 萬
    2738元及自起訴狀繕本送達翌日即92年12月24日起至清償日
    止，按年息5%計算之利息為有理由，應予准許，逾此請求則
    無理由，應予駁回。本件原告勝訴部分，係所命給付之金額
    未逾50萬元之判決，爰依民事訴訟法第389 條第1 項第5款
    依職權宣告假執行；被告陳明願供擔保請准宣告免為假執行
    ，茲酌定相當擔保金額准許之。至原告敗訴部分，其假執行
    之聲請即失所附麗，應併予駁回。
六、本件法律關係已臻明確，兩造其餘攻擊防禦方法，於判決結
    果無影響，爰不一一加以論列，附此序明。
七、據上論結，本件原告之訴為一部有理由，一部無理由，依民
    事訴訟法第79條、第389 條第1 項第5 款，第392 條，判決
    如主文。
中　　華　　民　　  國　　94　　年　　1　　月　　5  　日
                        民事第四庭  法  官    薛中興
正本係照原本作成
如對本判決上訴，須於判決送達後廿日內向本院提出上訴狀
中　　華　　民　　  國　　94　　年　　1　　月　　5  　日
                                    書記官    薛德芬
